【裁判字號】    95,交上訴,65
【裁判日期】    951031
【裁判案由】    公共危險
【裁判全文】
臺灣高等法院高雄分院刑事判決        95年度交上訴字第65號
上  訴  人
即  被  告  甲○○
選任辯護人  陳俊偉律師（法律扶助基金會律師）
上列上訴人因公共危險案件，不服臺灣高雄地方法院95年度交訴
字第59號中華民國95年7 月12日第一審判決（起訴案號：臺灣高
雄地方法院檢察署94年度偵字第21163 號），提起上訴，本院判
決如下：
    主  文
上訴駁回。
甲○○緩刑貳年。
    事  實
一、甲○○於民國（下同）94年9 月13日20時許，騎乘車牌號碼
    YTF-379 號輕型機車，沿高雄市○○區○○路54巷由南往北
    行駛，行經德民路口時，在德民路640 號前，與乙○○所騎
    乘之車牌號碼XXI-521 號重型機車發生擦撞，甲○○及乙○
    ○均人車倒地，而致乙○○受有左膝、左足背擦傷之傷害（
    過失傷害部分撤回告訴）。詎甲○○明知駕駛上開動力交通
    工具肇事致乙○○受傷後，應即採取救護或其他必要措施，
    竟基於肇事逃逸之犯意，未在現場查看救護傷者，亦未報警
    處理或主動告知個人身分資料，隨即駕車逃逸離開現場，前
    往距離肇事現場約200 公尺之機車行，經路人騎乘機車尾隨
    甲○○之後，得知其去處而返回肇事現場告知乙○○，乙○
    ○遂騎乘機車至甲○○所在之機車行並與其理論後，嗣警方
    獲報後前往處理而查獲。
二、案經高雄市政府警察局楠梓分局報告報請臺灣高雄地方法院
    檢察署檢察官偵查起訴。
    理  由
壹、程序方面
    按被告以外之人於審判外之言詞或書面陳述，除法律有規定
    者外，不得作為證據；又被告以外之人於審判外之陳述，雖
    不符刑事訴訟法第159 條之1 至第159 條之4 之規定，而經
    當事人於審判程序同意作為證據，法院審酌該言詞陳述或書
    面陳述作成時之情況，認為適當者，亦得為證據；另當事人
    、代理人或辯護人於法院調查證據時，知有第159 條第1 項
    不得為證據之情形，而未於言詞辯論終結前聲明異議者，視
    為有前項之同意，刑事訴訟法第159 條第1 項、第159 條之
    5 分別定有明文。本件檢察官、辯護人及被告於本院準備程
    序時，就原審判決所引用各項證據（含傳聞證據、非傳聞證
    據及符合法定傳聞法則例外之證據）之證據能力均明示同意
    有證據能力（見本院卷第25頁），且於本院言詞辯論終結前
    ，檢察官、辯護人及被告對於卷附具有傳聞證據性質之證據
    ，既均已知其情，均未聲明異議，本院認該具有傳聞證據性
    質之證據，並無任何違法取證之不適當情形，以之作為證據
    使用係屬適當，自得採為認定被告犯罪事實之證據。
貳、實體方面
一、訊據上訴人即被告甲○○（下稱被告）對於上揭時地與被害
    人乙○○發生車禍，未留於現場等候，亦未報警及請求救護
    之事實均供承不諱，惟矢口否認有何肇事逃逸犯行，辯稱：
    伊係因要帶孩子吃飯，且要去醫院照顧母親，才離開現場，
    前往附近機車行修理機車，並非肇事逃逸云云。
二、經查：
  (一)被告於上揭時地與乙○○所騎乘機車發生擦撞後，即騎乘機
    車離開車禍現場前往機車行一節，除據被告供承不諱外，復
    經證人即被害人乙○○、許琬琦於檢察官偵查中結證甚詳（
    見偵查卷第11、12頁、第29、30頁），此部分之事實自堪認
    為真實。證人乙○○復於原審審理時到庭證稱：「當時被告
    是要左轉彎到我的車道，我當時是直行，被告擦撞到我騎乘
    的機車，我被撞到後我就飛出去。…我爬起來時我沒有看到
    被告在肇事現場，是有1 個路人告訴我被告騎到機車行」等
    語（見原審卷第69、70頁）；證人許琬琦於原審審理時亦到
    庭結證稱：「當時肇事時我在德民路640 號公司騎樓，我有
    目睹車禍發生，車禍發生後雙方都沒有在現場等警察，撞人
    的那一方他把另外1 個人撞倒後，連下車都沒有下車就騎走
    了，我因為在上班，所以沒有看到他騎到那裡；被撞倒的人
    因為有另外1 個路人幫倒地的人去追離開的那1 台機車，到
    來某一個地點後又回來告訴那個倒地的人，路人和倒地的人
    就一起騎車離開；我沒有辦法確定乙○○是否是當時倒在案
    發現場的人，因為我沒有看到他的臉，但是是他來拜託我作
    證的。我當時在檢察官前所述屬實」等語明確（見原審卷第
    73至77頁）。證人許琬琦雖未能明確指認何人係先行離去現
    場之人，然參酌上開證人乙○○遭被告撞擊倒地，及被告自
    承騎車離開現場前往機車行等情，可知證人許琬琦所述先行
    騎車離開肇事現場之人確係被告無訛。
  (二)另證人乙○○就其所受左膝、左足背擦傷之傷害，已據其於
    偵、審中分別結證：「因為我被撞到之後就飛出去了，我都
    爬不起來…」等語（見94年度偵字第21163 號卷第11頁）、
    「被告擦撞到我騎乘的機車，我被撞到後我就飛出去。…我
    爬起來時我沒有看到被告在肇事現場」等語在卷（見原審卷
    第69頁），復有卷附長春醫院診斷證明書1 紙可憑（見警卷
    第7 頁）。被告於警詢中亦自承：車禍發生後，我們兩個（
    被告及乙○○）都倒在現場等語相符（見94年9 月14日高市
    警楠分三字第0940019498卷第2 頁）。足認被害人乙○○確
    因本件車禍而受有上開傷害屬實。雖被告辯稱：肇事當時證
    人乙○○身穿長褲、休閒鞋，難以由外觀得知乙○○當時受
    有傷害云云為辯，然騎乘機車發生擦撞而致駕駛人倒地不起
    ，除該駕駛人穿有特別之護具，或倒地之處設有諸如泡棉等
    安全設施外，駕駛人均將因而受有一定程度之傷害，應為一
    般社會大眾所明知，而乙○○當日之穿著已如前述，則被告
    為一具有理性、社會經驗之成年人，就黃聖知將因而受有傷
    害等情，實難諉為不知，是其所辯不知乙○○受有傷害云云
    ，尚難採信。
  (三)按刑法第185 條之4 之肇事致人死傷逃逸罪之成立，祇以行
    為人有駕駛動力交通工具肇事，致人死傷而逃逸之事實為已
    足，至行為人之肇事有否過失，則非所問（最高法院91年度
    台上3776號、94年度台上字第2796號、3767號判決參照）。
    被告既騎乘機車與乙○○騎乘之機車發生擦撞，而致乙○○
    受有上揭傷害，並於肇事後離開現場，自已構成刑法第185
    條之4 之罪，至被告就本件車禍之發生，究竟有無過失，並
    非所問，是被告辯稱其無過失云云，尚非可採。
  (四)被告係46年12月13日出生，有其年籍資料在卷可按，於本件
    案發時已滿47歲，又以騎乘機車為日常交通工具，顯為具有
    相當社會經驗及理性之成年人，其對於車輛肇事後應留於現
    場救護傷患及報警處理等常識，焉能諉為不知？縱被告確有
    要事需先行離去，亦非不得先行報警、請求救護，及留下可
    供聯絡之姓名年籍等資料，經被害人同意後再行離去，其不
    此之途逕行騎乘機車離去現場，焉得認無肇事逃逸之故意？
  (五)綜上所述，被告上開所辯，顯屬卸責之詞，不足採信。本件
    事證明確，被告上開肇事逃逸之犯行堪以認定。
三、核被告所為，係犯刑法第185 條之4 之駕駛動力交通工具肇
    事，致人受傷而逃逸罪。
四、原審認被告罪證明確，因而適用刑法第185 條之4 規定，並
    審酌被告騎乘機車致擦撞乙○○所騎乘之機車，使告訴人受
    有前揭之傷害，且於肇事後，心存僥倖，於乙○○尚倒地不
    起之際即駕車逃離，無視他人生命安危，其犯行所生危害非
    輕，且犯後否認犯行，惟其無犯罪前科紀錄，有臺灣高等法
    院被告前案紀錄表1 紙在卷可稽，素行尚可，且業已賠償乙
    ○○所受之損害等一切情狀，量處有期徒刑7 月。經核原判
    決認事用法，尚無不合，量刑亦屬允當。被告上訴意旨，否
    認犯罪，指摘原判決不當，為無理由，應予駁回。
五、查被告前未曾受有期徒刑以上刑之宣告，有上開前案紀錄表
    可憑，其一時失慮致觸刑章，雖否認犯罪，惟已與告訴人乙
    ○○達成和解，有和解書在卷可憑（見原審卷第21頁），其
    經本件偵審程序及科刑宣告之教訓，當知警惕，應無再犯之
    虞，本院認其所宣告之刑，以暫不執行為適當，爰併宣告緩
    刑2 年，以啟自新。
據上論斷，應依刑事訴訟法第368 條，刑法第74條第1 項第1 款
，判決如主文。
本案經檢察官許月雲到庭執行職務。
中    華    民    國    95    年    10    月    31    日
                  刑事第四庭    審判長法官  蕭權閔
                                      法官  陳吉雄
                                      法官  林水城
以上正本證明與原本無異。
如不服本判決應於收受本判決後10日內向本院提出上訴書狀，其
未敘述上訴理由者，並得於提起上訴後10日內向本院補提理由書
狀（均須按他造當事人之人數附繕本）「切勿逕送上級法院」。
中    華    民    國    95    年    10    月    31    日
                                    書記官  吳新貞
附錄本件判決論罪科刑法條：
中華民國刑法第185條之4
駕駛動力交通工具肇事，致人死傷而逃逸者，處 6 月以上 5 年
以下有期徒刑。


司法院資訊處製作；財團法人民間司法改革基金會備份。
